【裁判字號】    88,中簡上,249
【裁判日期】    900711
【裁判案由】    恐嚇
【裁判全文】
臺灣臺中地方法院刑事判決                      八十八年度中簡上字第二四九號
    上  訴  人
    即  被  告  乙○○
    選任辯護人  林錦隆
右上訴人因恐嚇案件，不服本院臺中簡易庭八十八年度中簡字第九三六號中華民國八
十八年六月二十九日第一審簡易判決（聲請案號：臺灣臺中地方法院檢察署八十七年
度偵字第二七○一八號），提起上訴，本院管轄第二審之合議庭判決如左：
    主  文
上訴駁回。
    事  實
一、乙○○於民國八十七年四月間，為讓其子女取得外僑之身分以進入美國學校就讀
    ，而委託丙○○辦理外國護照，惟丙○○嗣所代其辦理取得之貝里斯國護照，並
    未能使乙○○之子女順利進入美國學校就讀，雙方因此產生糾葛。乙○○乃於八
    十七年十月六日十五時三十分許，至丙○○位於臺中市○○路三五九巷九號之工
    作處所，以言詞恐嚇丙○○稱：伊人命只有一條，伊知道丙○○家中住址，要叫
    人去站崗等語；復於同年月十七日中午十二時許，打電話至丙○○住處恐嚇稱：
  要派小弟每日至丙○○處噴漆（簡易判決處刑聲請意旨贅載「站崗」一詞），並
    噴至丙○○住處等語，使丙○○心生畏懼，致生危害於丙○○身體、自由及財產
    之安全。
二、案經臺中市警察局第二分局報請臺灣臺中地方法院檢察署檢察官偵查後聲請簡易
    判決處刑。
    理  由
一、訊據上訴人即被告（下稱被告）乙○○矢口否認有右揭恐嚇之犯行，辯稱：因原
    委託丙○○辦理之護照為「比利時」國之護照，然丙○○所代為辦理取得之護照
    竟為「貝里斯」國之護照，致使其小孩無法以「比利時」外僑身分進入國內美國
    學校就讀，而失去預期之目的，才親至丙○○工作處所或打電話至丙○○住處要
    求丙○○退還伊所交付之金錢款項及相關文件，伊僅係與丙○○商量取回上開金
    錢物品之事，並沒有要恐嚇丙○○之意思；且伊並未見過證人甲○○○云云。經
    查：前揭被告於八十七年十月六日十五時三十分許至被害人丙○○上開工作處所
    以言詞恐嚇丙○○之事實，除據被害人丙○○迭於警訊及偵查中指述綦詳外，並
    經證人即丙○○之學生甲○○○於本院調查時到庭結證稱：「當天我是要上小提
    琴課，原本是四至五點，因前一堂課學生未到，要我提前到，約下午三點十分到
    ，我到時戴老師（即丙○○）叫我在門口沙發等，有事與人談，另有一位女學生
    及她媽媽坐在我旁邊，後被告進來，與戴老師站在門口附近講話，被告越講越激
    動，就對戴老師說，人命只有一條，大不了走著瞧，要叫小弟到門口站崗、噴漆
    ，看學生敢不敢來上課」等語明確（詳參本院八十九年一月十八日訊問筆錄），
    此又核與被告所描述之當天情節，即：「那天我下午三點多到時，只有一位媽媽
    、女兒、丙○○與我在場，那對母女坐在沙發，丙○○坐在辦公桌，我坐在他前
    面，----約談了一小時左右，其間陸續共有大人及小孩進進出出」等語一情大致
    相符。參以證人甲○○○與被害人並無親屬僱傭關係，且於本院訊問時當場具結
    ，並由本院隔離訊問，是證人甲○○○之前揭證詞應堪採信。被告辯稱於八十七
    年十月六日十五時三十分在被害人工作處所未看到甲○○○一節，顯係被告避就
    之詞，並不足採。又被告於八十七年十月十七日中午十二時許打電話至丙○○住
    處恐嚇一節，則有被害人所提出之電話通話錄音帶一卷及錄音帶內容譯文一份附
    卷可稽，並經本院於八十八年十一月四日調查時當庭播放，該內容被告亦不否認
    其真正，且核與被害人所指述之情節相符；被告雖辯稱其上開行為並無恐嚇告訴
    人之意，惟被告以「派小弟至被害人家中站崗」或「每日至被害人工作場所噴漆
    ，噴至被害人住處」等語為手段，要脅被害人退還金錢，姑且不論被告與被害人
    雙方之金錢債務關係如何，然被告遇有金錢債務糾紛竟不尋正當法律途徑以資救
    濟，其手段與目的權衡顯已逾越必要程度；參以被害人之身分為小提琴教師，在
    外教授樂器演奏，並以此維生，有告訴人所提出之證件及相關資料影本在卷可憑
    ，衡諸常情，此等身份之人若面臨有人要脅以派人至住處「站崗」或至工作場所
    噴漆之言詞，焉能不心生畏懼，故被告之恐嚇行為，不論在客觀上或主觀上，均
    足以令被害人心生畏懼，致生危害於其生命、身體、名譽或財產之安全，是被告
    上開所辯，顯係事後飾卸之詞，不足採信，本件事證明確，被告犯行堪予認定。
二、核被告所為，係犯刑法第三百零五條之恐嚇罪。被告先後多次恐嚇犯行，時間緊
    接，所犯係構成要件相同之罪名，顯係基於概括之犯意反覆為之，為連續犯，應
    依刑法第五十六條之規定以一罪論，並加重其刑。原審引用上開法條及修正前刑
    法第四十一條（即修正後第四十一條第一項前段），罰金罰鍰提高標準條例第一
    條前段、第二條規定，量處被告拘役三十日，並諭知易科罰金之折算標準，經核
    其認事用法均無違誤，量刑亦屬妥適，被告上訴仍執前詞，指摘原判決不當，非
    有理由，應予駁回。
三、據上論斷，應依刑事訴訟法第四百五十五條之一第一項、第三項、第三百六十八
    條，判決如主文。
本案經檢察官謝名冠到庭執行職務。
中      華      民      國    九十      年      七      月     十一     日
                                    臺灣臺中地方法院刑事第三庭
                                        審判長法  官  唐  光  義
                                              法  官  陳  添  喜
                                              法  官  張  智  雄
右正本證明與原本無異。
不得上訴。
                                              書記官
中      華      民      國    九十      年      七      月     十三     日
附錄本案論罪科刑法條：刑法第三百零五條
以加害生命、身體、自由、名譽、財產之事，恐嚇他人致生危害於安全者，處二年以
下有期徒刑、拘役或三百元以下罰金。


司法院資訊處製作；財團法人民間司法改革基金會備份。
